臺灣高雄地方法院刑事判決　　　　　　　95年度訴字第3980號
公　訴　人　臺灣高雄地方法院檢察署檢察官
被　　　告　乙○○
上列被告因毒品危害防制條例案件，經檢察官提起公訴（95年度
毒偵字第7767號）及移送併辦（95年度毒偵字第8915號），本院
改依簡式審判程序審理，判決如下：
    主  文
乙○○施用第一級毒品，累犯，處有期徒刑玖月。
    事  實
一、乙○○前因施用毒品案件，經本院以89年度毒聲字第4982號
    裁定送觀察、勒戒後，認有繼續施用毒品傾向，而由本院以
    89年度毒聲字第5566號裁定令入戒治處所施以強制戒治，復
    經本院以89年度毒聲字第9232號裁定停止戒治，於民國89年
    12月8 日釋放出戒治處所，嗣於90年7 月13日戒治期滿執行
    完畢。嗣又因施用毒品案件，經本院以93年度訴字第1822號
    判決，判處有期徒刑7 月確定，於94年7 月8 日執行完畢。
    詎其仍不知戒絕毒癮，明知海洛因業經公告列為毒品危害防
    制條例第2 條第2 項第1 款之第一級毒品，不得非法持有、
    施用，猶於前開強制戒治執行完畢釋放後5 年內，基於施用
    第一級毒品海洛因之犯意，自95年8 月26日下午7 時10分許
    回溯24小時內之某時點起，至95年10月4 日上午10時10分許
    回溯24小時內之某時點止，在其位於高雄縣林園鄉○○村○
    ○路18號之住處內，以將第一級毒品海洛因加水置於針筒內
    注射手臂血管之方式，以2 天施用1 次之頻率，施用第一級
    毒品海洛因多次。嗣因其係列管毒品人口，經警通知後，其
    分別於95年8 月26日下午7 時10分許、95年10月4 日上午10
    時10分許，至警局接受採尿檢驗，因而查悉上情。
二、案經高雄縣政府警察局林園分局報請臺灣高雄地方法院檢察
    署檢察官偵查起訴及移送併辦。
    理  由
一、按本件被告乙○○所犯係死刑、無期徒刑、最輕本刑為3 年
    以上有期徒刑以外之罪，其於準備程序就前揭被訴事實為有
    罪之陳述，經受命法官告知簡式審判程序之旨，並聽取其與
    公訴人意見後，本院認無不得或不宜改依簡式審判程序進行
    之處，爰依刑事訴訟法第273 條之1 第1 項、第284 條之1
    ，裁定本件由受命法官獨任進行簡式審判程序，合先敘明。
二、前揭犯罪事實，業據被告於本院審理中坦承不諱，且其前開
    2 次採集尿液送檢之檢驗結果，均呈施用第一級毒品海洛因
    後所會產生之嗎啡陽性反應，有長榮大學95年9 月8 日、95
    年10月23日確認報告在卷可稽（上開被告以外之人於審判外
    所為之書面陳述，因本件已改行簡式審判程序，依刑事訴訟
    法第159 條第2 項之規定，應具有證據能力），則被告前開
    自白顯與事實相符，堪以採信。而被告曾因施用毒品案件，
    經本院以89年度毒聲字第4982號裁定送觀察、勒戒後，認有
    繼續施用毒品傾向，而由本院以89年度毒聲字第5566號裁定
    令入戒治處所施以強制戒治，復經本院以89年度毒聲字第92
    32號裁定停止戒治，於89年12月8 日釋放出戒治處所，嗣於
    90年7 月13日戒治期滿執行完畢。嗣又因施用毒品案件，經
    本院以93年度訴字第1822號判決，判處有期徒刑7 月確定，
    於94年7 月8 日執行完畢等情，有臺灣高雄地方法院檢察署
    刑案資料查註紀錄表及臺灣高等法院被告前案紀錄表在卷可
    憑，而被告前開施用第一級毒品海洛因犯行，雖係在其上揭
    觀察、勒戒及強制戒治執行完畢釋放5 年後所為，然期間其
    既再度因施用毒品案件而經論罪科刑，顯見其再犯率甚高，
    原實施之觀察、勒戒及強制戒治已無法收其實效，自無再經
    觀察、勒戒及強制戒治程序之必要，而得逕予追訴處罰，始
    符毒品危害防制條例規定之本旨（最高法院95年度台非字第
    59號、第65號判決及95年第七次刑事庭會議決議參照）。綜
    上，本件事證明確，被告犯行堪以認定。
三、按海洛因係毒品危害防制條例第2 條第2 項第1 款所稱之第
    一級毒品，故核被告所為，係犯該條例第10條第1 項之施用
    第一級毒品罪。被告持有第一級毒品海洛因後，進而施用，
    其持有之低度行為應為施用之高度行為所吸收，不另論罪。
    另按，刑事法若干犯罪行為態樣，本質上即具有反覆、延續
    實行之特質，則行為人若基於單一犯意，在密切接近之一定
    時、地，持續實行之多次該等犯罪行為，而依社會通念，於
    客觀上認為符合一個反覆、延續性之行為概念者，於刑法評
    價上，即應僅成立一罪，學理上所稱「集合犯」即屬之。另
    判斷何種構成要件行為，可認符合上述概念，首先固應藉助
    文義解釋，惟當法條文義有所不明時，則須探究該犯罪處罰
    規範之目的為解釋，並參酌一般犯罪典型之實施型態予以綜
    合判斷。又並非所有構成要件之行為具有反覆實施之特質，
    即當然成立集合犯，而得評價為一罪，仍須行為人係基於單
    一犯意，在密切接近之一定時、地，持續實行之多次犯罪行
    為，而依社會客觀通念，認為符合一個反覆、延續性之行為
    概念，始得評價為一罪。因此，行為人之數次犯罪行為，在
    主觀上如係分別起意，或客觀上非係利用同一機會為之，在
    評價上即應成立數罪。由於毒品本具成癮性（毒品危害防制
    條例第2 條第1 項參照），施用者一經上癮，即難戒斷，在
    其主觀依賴毒品之心理下，須持續、密接施用毒品以解癮，
    再犯率高，否則難以承受毒癮發作之痛苦，是施用毒品行為
    ，本質上具有反覆實施之行為特性，得成立集合犯甚明。再
    者，參以被告於本院審理中自承：約2 日施用1 次海洛因等
    語（見本院96年1 月9 日審判筆錄），是其施用毒品之間隔
    甚短，顯係於密切接近之時間內多次施用毒品，而主觀上則
    當係基於單一犯意，而為該等多次施用第一級毒品海洛因犯
    行，從而，其上開施用第一級毒品海洛因犯行，應依集合犯
    論以一罪。併辦部分（即被告於95年10月4 日上午10時10分
    許回溯24小時內某時點，施用第一級毒品海洛因之犯行）及
    被告其餘於95年8 月26日下午7 時10分回溯24小時內某時點
    以外之施用第一級毒品海洛因犯行，雖未據公訴人起訴，惟
    此部分與起訴部分既有集合犯之實質上一罪關係，自為起訴
    效力所及，本院得併予審理，附此敘明。被告有如犯罪事實
    欄所載之上揭前科紀錄，有前開臺灣高等法院被告前案紀錄
    表及臺灣高雄地方法院檢察署被告之刑案資料查註紀錄表在
    卷可稽，其受有期徒刑執行完畢，5 年內故意再犯本件最重
    本刑為有期徒刑以上之罪，為累犯，應依刑法第47條第1 項
    規定加重其刑。爰審酌被告經強制戒治後，尚未能戒絕毒癮
    ，足證前開保安處分措施實難矯治其惡性，惟念及其犯後坦
    承罪行，態度良好，而所犯係為自戕行為，尚未對他人造成
    實害等一切情狀，量處如主文所示之刑，以示儆懲。
據上論斷，應依刑事訴訟法第273 條之1 第1 項、第284 條之1
、第299 條第1 項前段，毒品危害防制條例第10條第1 項，刑法
第11條前段、第47條第1 項，判決如主文。
本案經檢察官甲○○到庭執行職務。
中　　華　　民　　國　　96　　年　　1 　　月　　16　　日
                  刑事第五庭    法　官 陳君杰
以上正本證明與原本無異。
如不服本判決，應於判決送達後10日內，向本院提出上訴狀。
中　　華　　民　　國　　96　　年　　1 　　月　　16　　日
                                書記官 陳昱良
附錄本判決論罪科刑之法條：
毒品危害防制條例第10條第1 項
施用第一級毒品者，處6 月以上5 年以下有期徒刑。
